臺灣板橋地方法院交通事件裁定　　　　99年度交聲更字第51號
原處分機關　交通部公路總局臺北區監理所
異　議　人
即受處分人　侯專成
上列異議人即受處分人因違反道路交通管理處罰條例案件，對於
交通部公路總局臺北區監理所民國99年4 月8 日北監營裁字第裁
40-CM0000000號處分聲明異議，本院於民國99年5 月11日以99年
度交聲字第1032號裁定後，異議人不服，提起抗告，經臺灣高等
法院於民國99年6 月21日以99年度交抗字第1407號裁定撤銷，發
回本院更為裁定如下：
    主      文
異議駁回。
    理      由
一、原處分意旨略以：異議人即受處分人侯專成於民國99年2 月
    9 日下午3 時17分許，駕駛車牌號碼7N-188號營業小客車，
    行經新北市○○區○○路1 段與338 巷之交岔路口，因有「
    汽車駕車人，行經有燈光號誌管制之交岔路口闖紅燈」之違
    規行為，經新北市政府警察局三峽分局員警以北縣警交大字
    第CM0000000 號舉發違反道路交通管理事件通知單逕行舉發
    。嗣異議人不服舉發提出申訴，經原處分機關調查結果，仍
    認前開違規行為明確，乃依道路交通管理處罰條例第53條第
    1 項、第63條第1 項第3 款之規定（原處分漏引第3 款），
    於99年4 月8 日以北監營裁字第裁40-CM0000000號違反道路
    交通管理事件裁決書，對異議人裁處罰鍰新臺幣（下同）2,
    700 元，並記違規點數3 點在案。
二、本件聲明異議意旨略以：異議人於上開時、地，依規定時速
    駕駛車牌號碼7N-188號營業小客車，在接近路口停止線前約
    30公尺處，遇綠燈轉變為黃燈，惟因該路口黃燈秒數已遭新
    北市政府警察局三峽分局調短為2 秒，異議人不知，自忖該
    巷口寬度狹窄，其於黃燈時間內能通過該交岔路口，因而未
    採取緊急剎車之措施，而誤闖紅燈，並遭舉發員警偷拍逕行
    舉發之。且自舉發照片觀之，當時雙向車道之車輛仍在正常
    狀態下行駛，可見舉發員警於黃燈甫轉為紅燈時，即對現場
    不及應變之車輛進行拍攝，爰依法聲明異議，請求撤銷原處
    分云云。
三、按汽車駕駛人，行經有燈光號誌管制之交岔路口闖紅燈者，
    處1,800 元以上5,400 元以下罰鍰，並記違規點數3 點，道
    路交通管理處罰條例第53條第1 項、第63條第1 項第3 款分
    別定有明文。又按停止線，用以指示行駛車輛停止之界限，
    車輛停止時，其前懸部分不得伸越該線；車輛面對圓形紅燈
    表示禁止通行，不得超越停止線或進入路口，道路交通標誌
    標線號誌設置規則第170 條第1 項前段、第206 條第5 款亦
    有明文。另按車輛面對圓形紅燈時，仍逕予穿越路口至銜接
    路段，含左轉、直行、迴轉（依箭頭綠燈允許行駛者除外）
    即視為闖紅燈之行為；無繪製路口範圍者，以車輛無視於紅
    燈號誌，而有穿越路口之企圖，其車身並已伸越停止線並足
    以妨害其他方向人、車通行者，亦以闖紅燈論處，此經交通
    部82年4 月22日交路字第009811號函釋甚明。另按汽車駕駛
    人有闖紅燈之情形，當場不能或不宜攔截製單舉發者，得逕
    行舉發，同條例第7 條之2 第1 項第1 款亦有明文。
四、經查：
（一）異議人即受處分人侯專成於99年2 月9 日下午3 時17分許
      ，駕駛車牌號碼7N-188號營業小客車，行經新北市○○區
      ○○路1 段與338 巷之有燈光號誌號誌管制之交岔路口，
      見交通號誌轉變為圓形紅燈，仍逕自穿越路口至銜接路段
      ，經新北市政府警察局三峽分局員警拍照後，以北縣警交
      大字第CM0000000 號舉發違反道路交通管理事件通知單逕
      行舉發之等情，已經證人即舉發警員黃一芳到庭結證甚詳
      （詳本院卷第11頁反面、第12頁正面），並有臺北縣政府
      警察局99年2 月26日北縣警交大字第CM0000000 號舉發違
      反道路交通管理事件通知單1 紙、採證照片4 張及臺北縣
      政府警察局三峽分局99年3 月25日北縣警峽交裁字第0990
      0098 77 號函1 紙在卷可查（詳本院99年度交聲字第1032
      號卷第10頁至第12頁、本院卷第14頁、第15頁）。是異議
      人駕車於上開時、地，行經有燈光號誌管制之交岔路口闖
      紅燈之事實，應可認定。
（二）異議人雖以前揭情詞置辯。然查：
   1、按行車管制號誌之黃色燈號時間，行車速限每小時50公里
      以下，黃燈時間為3 秒，每小時51至60公里，黃燈時間為
      4 秒，每小時61公里以上，黃燈時間為5 秒，道路交通標
      誌標線號誌設置規則第231 條第1 款定有明文。經查，新
      北市○○區○○路1 段與338 巷之交岔路口，於99年2 月
      9 日當時之行車速限為時速50公里，黃燈秒數為3 秒，道
      路維養單位係交通部公路總局第一區養護工程處中和工務
      段等情，有新北市政府交通局99年8 月11日北交工字第09
      90720743號函1 紙附卷可稽（詳本院卷第7 頁）。證人黃
      一芳於本院訊問時亦結證稱：該路口黃燈秒數之調整權責
      ，應歸屬於交通局，派出所無權調整，據伊所知，該路口
      之黃燈秒數自本件違規事發迄今，應未變動；伊事後前往
      上開交岔路口錄影，該路口之黃燈秒數係4 至4. 5秒；黃
      燈秒數不可能低於4 秒以下，因怕會有爭議，據伊經驗，
      該路口黃燈都是維持在4 秒等語甚詳（詳本院卷第11頁反
      面、第12頁正面）。另本院當庭勘驗證人黃一芳提出之違
      規地點錄影光碟結果，該路口之黃燈秒數至少有4 秒乙情
      ，亦有本院勘驗筆錄1 份附卷足參（詳本院卷第11頁反面
      ）。而異議人於本院訊問時，亦僅辯稱：依據伊觀察，違
      規地點之黃燈秒數為2 秒云云（詳本院卷第11頁正面），
      並未提出相關證據以實其說。準此，異議人辯稱上開交岔
      路口之黃燈秒數業經新北市政府警察局三峽分局調短為2
      秒云云，即非可採。
   2、再者，異議人辯稱：伊駕車在接近路口停止線前約30公尺
      處，遇綠燈轉變為黃燈，自忖該巷口寬度狹窄，其於黃燈
      時間內能通過該交岔路口，因而未採取緊急剎車之措施，
      而誤闖紅燈云云。然查，異議人駕駛上開營業小客車，行
      至上開交岔路口前，遇交通號誌轉變為紅燈，其所駕駛營
      業小客車之前車輪尚未到達違規路口停止線，嗣異議人繼
      續前進，並穿越路口進入銜接路段乙情，有採證相片4張
      附卷足參（詳本院卷第14頁、第15頁）。足見異議人行至
      違規地點前，該路口之交通號誌已轉變為紅燈，其自應於
      停止線前停等，車輛前懸部分並不得伸越停止線。而本件
      異議人無視紅燈，仍逕予穿越路口，揆諸前開說明，即屬
      闖紅燈無誤。且按圓形黃燈用以警告車輛駕駛人及行人，
      表示紅色燈號即將顯示，屆時將失去通行路權，道路交通
      標誌標線號誌設置規則第206 條第4 款亦有明文。倘如異
      議人所辯，其在未達該路口停止線前30公尺處，遇前方路
      口號誌已由綠燈轉變為黃燈，即應為剎停之準備，不應貿
      然穿越路口，是異議人上開辯詞，顯非可採。況證人黃一
      芳於本院訊問時亦稱：違規路口前方40公尺處，有另一路
      口，該2 路口之交通號誌係連動的，以當時時速50公里計
      算，每秒位移13.8公尺，要經過40公尺的路口，需時2.8
      秒，黃燈開啟時間是4 秒，依此推算異議人應在前一路口
      ，就已經看到本件違規地點之交通號誌已轉換為黃燈等語
      甚詳（詳本院卷第12頁正面），並有現場照片2 張附卷可
      查（詳本院卷第16頁）。益徵，異議人上開所辯，應屬卸
      責之詞，無足採信。
   3、另異議人辯稱：當時雙向車道之車輛仍在正常狀態下行駛
      ，可見舉發員警於黃燈甫轉變為紅燈時，即對現場不及應
      變之車輛進行拍攝云云，雖有採證相片4 張附卷足參（詳
      本院卷第14頁、第15頁）。然查，本件舉發過程，業經證
      人黃一芳到庭證稱：伊當時在新北市○○區○○路1 段33
      4 號前執行舉發勤務，距離本件違規路口約20公尺，伊見
      異議人在紅燈開啟前未超過停止線，待紅燈亮啟後，始穿
      越停止線，通過路口，認異議人係闖紅燈等語甚詳（詳本
      院卷第11頁反面），核與證人黃一芳提出之採證相片4 張
      所示情形相符。是本件異議人闖紅燈之違規行為已甚明確
      ，並無異議人所稱不及應變之情形。至本件異議人違規當
      時，雙向車道亦有多部車輛逕予穿越路口乙情，雖有採證
      照片4 張附卷足參，然僅可證明上開車輛亦同有闖紅燈之
      違規行為，不足為有利異議人之認定。
   4、另查，異議人有駕車行經有燈光號誌管制之交岔路口闖紅
      燈之違規行為，已如前述。且依當時客觀情狀，員警顯然
      不能攔截製單舉發。依道路交通管理處罰條例第7 條之2
      第1 項第1 款規定，本件舉發員警本得逕行舉發之。異議
      人辯稱：本件係遭員警偷拍舉發云云，亦非可採。
   5、另異議人辯稱：本件係證人黃一芳冒充舉發員警應訊云云
      。雖提出臺北縣政府警察局北縣警交大字第CM0000000 號
      舉發違反道路交通管理事件通知單為憑。又該舉發違反道
      路交通管理事件通知單所載舉發員警並非黃一芳乙情，亦
      有該舉發違反道路交通管理事件通知單1 紙在卷可查（詳
      本院99年度交聲字第1032號卷第10頁）。然查，本件係由
      證人黃一芳率同執行14時至18時「取締砂石車」警員郭豐
      興、林育成，在新北市○○區○○路1 段338 巷附近實施
      交通違規車輛逕行舉發工作，該時段實際操作照相器材人
      員為證人黃一芳，是日勤務完畢後，由證人黃一芳將當日
      所攝得違規車輛數位相片電子檔，交由共同執行勤務之警
      員郭豐興整理及逐一填寫「汽、機車交通違規數位及相片
      舉發案件舉發清單」，故舉發違反道路交通管理事件通知
      單顯示舉發警員為郭豐興等情，有新北市政府警察局三峽
      分局99年12月23日北縣警峽交裁字第0990043944號函暨臺
      北縣政府警察局員警出入及領用槍彈無線電登記簿、臺北
      縣政府警察局三峽分局橫溪派出所10人勤務分配表、臺北
      縣政府警察局汽、機車交通違規數位及相片舉發案件清單
      各1 份在卷可查（詳本院卷第27頁至第31頁）。況異議人
      違規事實已臻明確，證人黃一芳與異議人並無仇隙，其亦
      無甘冒偽證罪之處罰，設詞虛構異議人違規舉發情形之必
      要。從而，異議人上開所辯，亦不足為有利異議人之認定
      。另異議人聲請函調本件違規經警舉發當時之錄影光碟，
      惟經本院函調結果，本件舉發當時並未使用錄影設備，違
      規事實全程以數位相機快速連續拍攝模式採證乙情，亦有
      新北市政府警察局三峽分局99年12月23日北縣警峽交裁字
      第0990043944號函1 份在卷可參（詳本院卷第27頁）。而
      自員警提出之採證相片觀之，本件違規事實已臻明確，縱
      本件取締過程並未全程錄影，亦不影響異議人違規事實之
      認定。
五、綜上，本件異議人確於前開時、地，駕車行經有燈光號誌管
    制之交岔路口闖紅燈，已甚明確。原處分機關依道路交通管
    理處罰條例第53條第1 項、第63條第1 項第3 款之規定對異
    議人裁處罰鍰2,700 元，並記違規點數3 點，並無違誤或不
    當。從而本件異議為無理由，應予駁回。
六、據上論斷，應依道路交通事件處理辦法第18條，裁定如主文
    。
中    華    民    國    100    年   2    月    23    日
                  交通法庭法  官  謝梨敏
上列正本證明與原本無異。
如不服本裁定，應於裁定送達後五日內敘明抗告理由，向本院提
出抗告狀。
                           書記官 林怡君
中    華    民    國    100    年  2    月      23    日